臺灣嘉義地方法院刑事判決　　　　　　　　　　　　　九十年度交易字第一二二號
　　公　訴　人　臺灣嘉義地方法院檢察署檢察官
　　被　　　告　甲○○
右列被告因過失傷害案件，經檢察官提起公訴（九十年度偵字第六三五號），本院判
決如左：
    主  文
甲○○因過失傷害人，處有期徒刑伍月，如易科罰金，以佰元折算壹日。
    事  實
一、甲○○於民國八十九年十二月十八日下午二時三十分許，駕駛牌照號碼ＲＶ－七
    八九五號自用小貨車，沿嘉義縣大林鎮○○里○○道路由嘉義縣大林鎮林子頭三
    和里往中林里方向行駛，途經該產業道路與往嘉義縣大林鎮林子前之產業道路之
    無號誌交岔路口時，欲右轉往林子前方向行駛，適有丙○○騎乘牌照號碼ＬＺＳ
    －二七六號重型機車，同向併行於甲○○自小客車右前側而欲直行，甲○○本應
    注意汽車行駛至無號誌交岔路口時，轉彎車應讓直行車先行，而依當時情形，並
    無不能注意之情事，竟疏於注意遵守上開規定，貿然進行右轉，其所駕駛之自小
  客車右前方因而追撞丙○○所騎乘之機車左後方向燈處，致丙○○所騎乘之機車
    因而撞及路旁電線桿，造成丙○○受有頭部外傷、腦震盪、腹部出血、大腸穿孔
    、大腸小腸多處裂傷、腸繫膜撕裂傷併腸繫膜動脈出血、後腹腔血腫、左肘鷹嘴
    突骨折之傷害。而甲○○於本件車禍發生後，在偵查犯罪職權之機關或公務員尚
    未查知犯人前，以電話報案，並報明肇事人之姓名、地點，請警方前往處理而自
    首即陳稱其為肇事者及肇事經過，並願接受裁判。
二、案經被害人丙○○訴由嘉義縣警察局民雄分局報請臺灣嘉義地方法院檢察署檢察
    官偵查起訴。
    理  由
一、訊據被告甲○○固坦承其於右揭時、地駕駛車號ＲＶ－七八九五號自小貨車欲右
    轉進入往嘉義縣大林鎮林子頭之產業道路時，而與告訴人丙○○所騎乘同向直行
    之車號ＬＺＳ－二七六號機車發生車禍，因而致告訴人受有頭部外傷、腦震盪、
    腹部出血、大腸穿孔、大腸小腸多處裂傷、腸繫膜撕裂傷併腸繫膜動脈出血、後
    腹腔血腫、左肘鷹嘴突骨折等傷害之事實，惟矢口否認有何過失傷害犯行，並辯
    稱：要轉彎前已減速，並打方向燈要右轉，告訴人緊隨車後，應未注意方向燈而
    欲由內側超車，且車速甚快，其無法閃避，因而告訴人之機車先碰撞其自小貨車
    右前車門處，再往前碰到其自小貨車右方向燈後，彈向前方而撞及路旁電線桿，
    始跌落水溝受傷云云。經查，被告右揭過失犯行致告訴人受有前揭傷害之情，業
    據告訴人指訴明確，並有道路交通事故調查報告表影本一份、財團法人佛教慈濟
    綜合醫院大林分院診斷證明書一份、彰化秀傳紀念醫院驗傷診斷書一份、交通事
    故現場照片六張在卷可稽（見警卷第五頁、第七至一一頁）。被告雖以前開情詞
    置辯，惟查：
  （一）證人乙○○於本院審理時固證稱：當時被告已打方向燈準備轉彎，剛好有一
        台摩托車速度很快，沒停下來，要由右側超車，結果擦撞被告自小貨車右側
        ，失控撞上電線桿等語（見本院卷第三七頁），惟查，告訴人之機車左側並
        未有明顯之擦撞痕跡，被告自小貨車右側亦無明顯之擦撞痕，且告訴人機車
        主要受損部位係左後方向燈處，此有現場照片四張在卷可憑（見警卷第九頁
        、偵查卷第七頁背面），由於撞擊時被告之自小貨車已呈斜角停放，告訴人
        機車若與之擦撞，則應先接觸被告自小貨車較突出之右前車角保險桿，而不
        應是小貨車之右前方向燈，同時告訴人機車與被告自小貨車接觸之位置亦應
        是機車較寬之部位（如左把手、左側車腹），而不應是左後方向燈，因此，
        證人乙○○所言與客觀證據所顯示之情形尚有不符，自難採信，足見告訴人
        機車係先到達雙方撞擊之位置。
  （二）被告自小貨車之右前方向燈固有破損，惟由該方向燈固定螺絲處有明顯之銹
        漬（見警卷第九頁下方照片），顯見該方向燈破損後已暴露在空氣中一段時
        日，應非本件車禍時，受外力擦撞始破裂，加以在肇事現場，被告自小貨車
        右前方向燈下方附近之地面，並未見任何方向燈碎片散落，此有現場照片三
        張在卷可資佐證（見警卷第一一頁、偵查卷第七頁），此些客觀跡證均與被
        告辯稱：告訴人機車擦撞其方向燈云云不符。再者，肇事現場近電線桿處，
        有告訴人機車方向燈碎片掉落，碎片散落之方向為由路中延伸向路外，顯示
        有一明顯外力作用於燈殼所附著之物體即告訴人機車之左車尾上，有現場照
        片五張在卷可資佐證（見警卷第一一頁、偵查卷第八頁），既有外力存在，
        證明被告之自小貨車與告訴人機車接觸時仍有速度，足證告訴人指訴稱：其
        係遭被告自小貨車追撞後失控始撞向路邊電線桿等語應為真實。
  （三）綜上，本件被告所辯與證人乙○○所證述之情節均與現場跡證不符，難以採
        信。而告訴人所指訴之車禍發生情節，核與現場跡證相符，應屬可採。且本
        院將被告與告訴人間有關車禍發生情形之爭議，送請中央警察大學鑑定之結
        果，亦認由現場跡證研判，告訴人之機車應係遭被告自小貨車追撞，此有該
        大學九十一年十月十七日（九十一）校科字第九一０五三四二號函與所附之
        鑑定報告書一份在卷可查。因此，本件車禍係因被告駕駛自小貨車欲右轉時
        ，未讓直行之告訴人機車先行，因而追撞告訴人機車之左後方向燈處肇事，
        堪足認定。
三、按汽車行駛至交岔路口，轉彎車應讓直行車先行，道路交通安全規則第一百零二
    條第一項第六款定有明文。查被告於前揭時、地駕駛汽車自應注意遵守上開規定
    ，且依當時係晴天，日間有自然光線，柏油路面平坦、乾燥，視距良好，並無不
    能注意之情事，有前開道路交通事故調查報告表可考，被告於應注意能注意情況
    下，行經交岔路口，竟疏未注意遵守前開規定，讓直行之告訴人機車先行，率爾
    右轉，致肇本件車禍，其有過失甚為灼然。況且本件車禍責任經送臺灣省嘉雲區
    行車事故鑑定委員會鑑定及臺灣省行車事故覆議鑑定委員會覆議之結果，亦同此
    認定，有臺灣省嘉雲區車輛行車事故鑑定委員會九十年三月十六日嘉鑑字第九０
    ０一九五號函附之鑑定意見書一份及臺灣省行車事故覆議委員會九十年五月二十
    二日府覆議字第九０七二一號函附卷（見偵查卷第一二至一四頁、本院卷第二二
    頁）足查。而被告之過失行為與告訴人所受之前揭傷害間，具有相當因果關係，
    本件事證明確，被告犯行洵堪認定。
四、查告訴人因本件車禍所受之前開傷害，其傷害程度固非輕，且告訴人亦因此領有
    輕度肢障之殘障手冊，有該手冊影本在卷可稽，然告訴人之傷勢經本院向其就診
    之秀傳紀念醫院查詢之結果，告訴人所受之前開傷害，並非重大不治或難治之傷
    害，且應無殘廢之可能，有該醫院九十年六月十三日（九０）明秀醫字第九０二
    七０號函在卷可憑（見本院卷第四六頁），因此，告訴人所受之傷害應未達重傷
    之程度；另按業務上過失致人於死罪之成立，除行為人係從事業務之人外，尚須
    其過失係基於業務上行為而發生，亦即其行為之過失係發生於執行業務中者，始
    足構成。若其雖係從事業務之人，但其過失致人於死，並非因執行其主要業務或
    其附隨業務之行為者，仍不得以本罪相繩（最高法院八十六年度台上字第一一三
    二號判決意旨參照）。查本件被告平日從事油漆生意，並駕駛上開自小貨車載運
    油漆，然其並非在載運油漆之路途中發生車禍，而係載運樹葉去倒，回程時發生
    車禍，此業據被告供承在卷，應與業務過失傷害罪之構成要件有間，是核被告所
    為，係犯刑法二百八十四條第一項前段之過失傷害罪。被告肇事後，在未經有偵
    查權之機關或公務員發覺為犯嫌前，親自撥打電話報警，並報明肇事人姓名、地
    點，請警方前去處理之情，業據證人乙○○於本院訊問時結證無訛（本院卷第三
    七頁），並有嘉義縣警察局民雄分局大林分駐所警員何瑞雄填具之處理車禍現場
    處理報告表一份在卷可稽（見警卷第六頁），核與自首要件相符，應依刑法第六
    十二條前段規定減輕其刑。爰審酌被告無不良前科，素行尚佳，有臺灣高等法院
    被告全國前案紀錄表一份在卷可查，其過失程度，告訴人所受之傷害程度非輕，
    被告自車禍發生迄今已近二年，均未積極與告訴人洽談和解及犯後態度等一切情
    狀，量處如主文所示之刑，並諭知易科罰金之標準，以資儆懲。
據上論斷，應依刑事訴訟法第二百九十九條第一項前段，刑法第二百八十四條第一項
前段、第六十二條前段，罰金罰鍰提高標準條例第一條前段、第二條，判決如主文。
本案經檢察官黃正雄到庭執行職務。
中      華      民      國    九十一    年     十二     月     十六     日
                             臺灣嘉義地方法院刑事第二庭
                                 法  官  林  坤  志
右正本證明與原本無異。
如不服本判決，應於判決送達後十日內向本院提出上訴狀( 應附繕本 )。
中      華      民      國    九十一   年      十二      月    十六     日
                                書記官  李  子  英
附錄論罪法條：
刑法第二百八十四條第一項前段
因過失傷害人者，處六月以下有期徒刑、拘役或五百元以下罰金。
